臺灣臺南地方法院刑事判決　　　　　　 95年度交易字第115號
公　訴　人　臺灣臺南地方法院檢察署檢察官
被　　　告　丙○○
　　　　　　　　　　（現另案在臺灣臺南監獄執行）
上列被告因過失致重傷害等案件，經檢察官提起公訴（95年度偵
緝字第1163號），被告就犯罪事實為有罪之陳述，經本院裁定進
行簡式審判程序，本院判決如下：
    主  文
丙○○服用酒類，不能安全駕駛動力交通工具而駕駛，累犯，處
有期徒刑陸月；又因過失傷害人致重傷，處有期徒刑拾月。應執
行有期徒刑壹年貳月。
    事  實
一、丙○○於民國89年間，曾因酒醉駕車之公共危險案件，經
    本院（己股辦理）以89年度南交簡字第100號刑事簡易判決
    ，判處罰金3萬元確定，並於89年6月6日繳清罰金執行完畢
    （不構成累犯）；復於90年間，因酒醉駕車之公共危險案件
    ，經本院（申股辦理）以90年度南交簡字第461號刑事簡易
    判決，判處有期徒刑3月確定，並於90年9月11日易科罰金執
    行完畢；復於92年間，因酒醉駕車之公共危險案件，經本院
    （通股辦理）以92年度交易字第84號刑事判決，判處有期徒
    刑6月確定，於92年8月19日易科罰金執行完畢。詎丙○○仍
    不知悔改，明知酒後開車易生危險，仍飲用半瓶保力達藥酒
    ，已達不能安全駕駛動力交通工具之程度，而於94年6月12
    日19時30分許，無照駕駛牌照號碼1283-JG3851號自小客車
    ，沿臺南市○○路由南向北（起訴書誤載為由西往東）行駛
    ，於行經該路與崇明五街及崇明六街之無號誌交岔路口時，
    其本應注意行經無號誌之交岔路口或因雨霧致視線不清時，
    應減速慢行，作隨時停車之準備，並應注意車前狀況，隨時
    採取必要之安全措施，而依當時情形，又無不能注意之情事
    ，其竟疏於注意車前狀況，且於下雨行經上開無號誌之交岔
    路口時，復未注意減速慢行，仍以40多公里之時速行駛，適
    有行人丁○○沿崇明五街由東向西欲通過該交岔路口到對面
    之崇明六街時，亦疏未注意左右有無來車即貿然通行，丙○○駕駛之1283-JG3851號自小客車左前方遂撞及丁○○，致
    丁○○因此受有頭部外傷併雙側顱內出血、右側腓骨骨折、
    意識不清之傷害。嗣經警到場處理交通事故，丙○○因另案
    （肇事逃逸之公共危險案件）被通緝，遂冒用其兄「乙○○
    」之名接受警詢及吐氣酒精含量之測試而偽簽「乙○○」之
    署押〔其偽造署押罪，業經本院（日股承辦）以95年度簡字
    第2752號刑事簡易判決判處有期徒刑3月確定〕，經測得其
    吐氣酒精含量達每公升0.37毫克，已逾規定之0.25毫克，而
    丁○○雖經送醫急救後，惟迄今仍意識不清，其身體已達重
    大難治之傷害，並被本院家事法庭宣告為禁治產人。
二、案經丁○○之配偶戊○○○訴由臺南市警察局第一分局報請
    臺灣臺南地方法院檢察署檢察官偵查起訴。
    理  由
一、本件係經被告丙○○於準備程序當庭表示認罪，而經本院裁
    定以簡式審判程序加以審理，則依據刑事訴訟法第273條之2
    、同法第159條第2項之規定，不適用傳聞法則有關限制證據
    能力之相關規定，合先敘明。
二、上揭犯罪事實，業據被告丙○○於偵、審中坦承不諱，並有
    酒精測定紀錄表、測試觀察紀錄表、道路交通事故調查報告
    表(一)、(二)及道路交通事故現場圖各1份、現場蒐證照片13張
    、被害人丁○○受傷之診斷證明書2紙及其因本件車禍受重
    傷而受本院家事法庭宣告為禁治產人之裁定1份（94年度禁
    字第301號），附卷可資佐證。又丙○○因另案（肇事逃逸
    之公共危險案件）被通緝，遂冒用其兄「乙○○」之名接受
    警詢及吐氣酒精含量之測試而偽簽「乙○○」之署押〔其偽
    造署押罪，業經本院（日股承辦）以95年度簡字第2752號刑
    事簡易判決判處有期徒刑3月，於95年11月2日確定，有被告
    之前案紀錄表及上開簡易判決書1份附卷可憑，並據乙○○
    於檢察官偵查中指述及於本院審理中證述明確。
三、按汽車駕駛人飲用酒類或其他類似物後其吐氣所含酒精濃度
    超過每公升0.25毫克或血液中酒精濃度超過百分之0.05者，
    不得駕車，道路交通安全規則第114條第2款定有明文。又刑
    法第185條之3規定所稱之「不能安全駕駛」，係屬抽象危險
    犯，並不以發生具體危險為必要，被告丙○○酒後駕車發生
    車禍，經警測得其吐氣酒精含量達每公升0.37毫克，已逾規
    定之0.25毫克而具有不能安全駕駛動力交通工具之公共危險
    性。次按行經無號誌之交岔路口或因雨霧致視線不清時，應
    減速慢行，作隨時停車之準備；汽車行駛時，駕駛人應注意
    車前狀況，隨時採取必要之安全措施；行人在未設有行人穿
    越道亦非禁止穿越之路段穿越道路時，應注意左右無來車，
    始可小心迅速穿越，95年6月16日修正前之道路交通安全規
    則第93條第1項第2款、第94條第3項、第134條第5款定有明
    文。被告丙○○及被害人丁○○自應分別注意遵守上開規定
    ，且當時情形雖然天候雨，惟柏油路面無缺陷、無障礙物、
    夜間有照明設施，有上開道路交通事故調查報告表(一)及現場
    照片可稽，客觀上並無其等不能注意之情事。詎被告丙○○
    無照駕駛1283-JG3851號自小客車，沿臺南市○○路由南向
    北（起訴書誤載為由西往東）行駛，於行經崇明路與崇明五
    街及崇明六街之無號誌交岔路口時，竟疏於注意車前狀況，
    且於下雨行經上開無號誌之交岔路口時，復未注意減速慢行
    ，仍以40多公里之時速行駛，適被害人丁○○沿崇明五街由
    東向西欲通過該交岔路口到對面之崇明六街時，亦疏未注意
    左右有無來車即貿然通行，丙○○駕駛之1283-JG3851號自
    小客車左前方遂撞及丁○○，致丁○○因此受有頭部外傷併
    雙側顱內出血、右側腓骨骨折、意識不清之重傷害，被告丙○○與被害人丁○○就本件車禍之發生均有過失，應無疑義
    。被告之過失行為與被害人丁○○之受傷間，並有相當因果
    關係。依被告丙○○與被害人丁○○之過失情節而言，本院
    認被告丙○○與被害人丁○○均應負同等之肇事責任。又被
    害人丁○○雖就本件車禍之發生亦與有過失，然並不因此而
    解免被告過失之責。事證明確，被告之犯行洵堪認定。
四、於身體或健康有重大不治或難治之傷害者，乃屬刑法第10條
    第4項第6款所稱之重傷。被害人丁○○因本件車禍受傷後，
    迄今仍意識不清，並被本院家事法庭宣告為禁治產人，已如
    上述，其受有重傷，應無疑義。核被告丙○○所為，係犯刑
    法第185條之3之公共危險罪及刑法第284條第1項後段之過失
    致重傷害罪。被告所犯上開2罪間，罪名不同，行為互殊，
    應分論併罰。被告無照又酒醉駕車肇事致人受傷，其過失致
    重傷害罪部分，應依道路交通管理處罰條例第86條第1項規
    定加重其刑。按行為後法律有變更者，適用行為時之法律。
    但行為後之法律有利於行為人者，適用最有利於行為人之法
    律，刑法第2條第1項定有明文。查刑法於94年2月2日修正公
    布，並於95年7月1日生效施行，本件被告犯罪在新法施行前
    ，修正前之刑法第47條對於受有期徒刑之執行完畢，5年以
    內再犯有期徒刑以上之罪者，為累犯之規定，原包括過失犯
    及故意犯在內，新刑法第47條第1項修正後則以「故意」再
    犯始構成累犯。被告曾於90年間，因酒醉駕車之公共危險案
    件，經本院（申股辦理）以90年度南交簡字第461號刑事簡
    易判決，判處有期徒刑3月確定，並於90年9月11日易科罰金
    執行完畢；復於92年間，因酒醉駕車之公共危險案件，經本
    院（通股辦理）以92年度交易字第84號刑事判決，判處有期
    徒刑6月確定，於92年8月19日易科罰金執行完畢，其於執行
    完畢後5年之內，再犯本件有期徒刑以上之罪之事實，有刑
    案資料查註紀錄表及臺灣高等法院被告前案紀錄表在卷可憑
    。又被告所犯上開2罪，其中酒醉駕車之公共危險罪係故意
    犯，無論依修正前刑法第47條或新刑法第47條第1項之規定
    ，均構成累犯，並無何者較為有利被告之問題，則依刑法第
    2條第1項前段之從舊原則，自應依修正前刑法第47條規定對
    其論以累犯，並依法加重其刑。另被告所犯之過失致重傷害
    罪部分，因新刑法第47條第1項修正後則以「故意」再犯始
    構成累犯，過失犯不構成累犯，依刑法第2條第1項但書之從
    新原則，自應適用修正後之新刑法第47條第1項對被告較為
    有利，此一部分自不得加重其刑。審酌被告之品行非佳〔曾
    有上開酒醉駕車之公共危險案件前科、肇事逃逸之公共危險
    案件前科（判刑1年3月確定，現現臺灣臺南監獄執行中）及
    偽造署押前科，有上開刑案資料查註紀錄表及臺灣高等法院
    被告前案紀錄表在卷可稽）〕，屢次酒醉駕車而不知悔改、
    生活狀況普通、智識教育程度為國小肄業、被告與被害人均
    應負同等之肇事責任、所生之危害非輕、被告事後除曾拿新
    臺幣7萬元給告訴人戊○○○外，尚未與告訴人戊○○○成
    立民事和解，業經告訴人戊○○○於本院審理時陳述在卷等
    一切情狀，爰分別量處如主文所示之刑，並定其應執行刑為
    有期徒刑1年2月，以示懲儆。又刑法於94年2月2日修正公布
    ，並於95年7月1日生效施行，本件被告犯罪在新法施行前，
    有關數罪併罰定應執行刑，修正前之舊刑法第51條第5款原
    規定：「宣告多數有期徒刑者，於各刑中之最長期以上，各
    刑合併之刑期以下，定其刑期。但不得逾20年。」，修正後
    之刑法第51條第5款規定：「宣告多數有期徒刑者，於各刑
    中之最長期以上，各刑合併之刑期以下，定其刑期。但不得
    逾30年。」。經依新法第2條第1項規定比較修正前後之規定
    ，以舊法較有利於被告，自應適用修正前刑法第51條第5款
    規定為定應執行刑之標準，併此敘明。
據上論斷，應依刑事訴訟法第273條之1第1項、第299條第1項前
段，道路交通管理處罰條例第86條第1項，刑法第2條第1項、第
185條之4、第284條第1項後段，修正前刑法第47條、第51條第5
款，刑法施行法第1條之1，判決如主文。
本案經檢察官甲○○到庭執行職務
中　　華　　民　　國　　96　　年　　4 　　月　　25  　日
　　　　　　　　  　交通法庭    法　官　林勝利
以上正本證明與原本無異。
如不服本判決，應於判決送達後10日內，向本院提出上訴狀。
　　　　　　　　　　　　　　　　書記官　陳金堂
中　　華　　民　　國　　96　　年　　4 　　月　　25  　日
附錄本案論罪科刑法條全文：
中華民國刑法第185條之3
服用毒品、麻醉藥品、酒類或其他相類之物，不能安全駕駛動力
交通工具而駕駛者，處1年以下有期徒刑、拘役或3萬元以下罰金
。
中華民國刑法第284條
因過失傷害人者，處6月以下有期徒刑、拘役或5百元以下罰金，
致重傷者，處1年以下有期徒刑、拘役或5百元以下罰金。
從事業務之人，因業務上之過失傷害人者，處1年以下有期徒刑
、拘役或1千元以下罰金，致重傷者，處3年以下有期徒刑、拘
役或2千元以下罰金。
